【裁判字號】    97,訴,173
【裁判日期】    970530
【裁判案由】    給付管理費
【裁判全文】
臺灣板橋地方法院民事判決               97年度訴字第173號
原      告  百年好合社區管理委員會
法定代理人  丙○○
                      2
訴訟代理人  傅文民律師
?????  乙○○
                      樓
被      告  甲○○
訴訟代理人  王坤成律師
上列當事人間請求給付管理費事，經本院於民國96年5 月6 日言
詞辯論終結，判決如下：
    主  文
被告應給付原告新台幣捌拾肆萬零捌佰零柒元，及自民國九十六
年八月二十日起至清償日止，按週年利息百分之五計算之利息。
訴訟費用由被告負擔。
    事實及理由
一、程序方面：按訴狀送達後，原告不得將原訴變更或追加他訴
    ，但被告同意者，或擴張或減縮應受判決事項之聲明者，不
    在此限，民事訴訟法第255 條第1 項第1 款、第2 款分別定
    有明文。原告起訴原聲明：被告應給付原告新臺幣（下同）
    908,980 元，及自各應繳納期限屆滿之次月一日起至清償日
    止，按週年利息5%計算之利息。嗣於民國97年?月?日言詞
    辯論期日，原告將上開聲明減縮為被告應給付原告840,80 7
    元，及自支付命令送達之翌日起，按週年利息5%計算之利息
    ，核與上開規定相符，應予准許。
二、原告主張：
(一)、緣原告社區之起造人百年建設開發有限公司於85年3 月20日
    交屋予原告社區住戶時，依其所訂定之規約草約第15條規定
    ，以每坪50元、每車位300 元之標準，向原告「百年好合」
    社區承購人預收6 個月管理費。嗣後原告社區管理委員會於
    85年11月23日成立後，亦採同樣標準收取管理費，並經原告
    社區第一屆第四次區分所有權人會議於85年12月21日議決通
    過。
(二)、被告所有之門牌號碼台北縣中和市○○路○ 段175 巷2 號地
    下一層、8 號地下一層、10號地下一層、14號地下一層等房
    屋，總面積達2224.59 平方公尺，爰依上開標準請求被告給
    付94年9 月15日起至96年4 月止之管理費，共計840, 807元
    ，及自支付命令繕本送達之翌日起至清償日止，按週年利率
    百分之五計算之利息。
(三)、聲明：被告應給付原告840,807 元，及自支付命令送達翌日
    起至清償日止，按週年利息5%計算之利息。
三、被告則以：
(一)、原告所提出之「百年好合房屋土地買賣合約書」之附件四「
    住戶公約」，為「百年好合」社區之起造人百壽建設開發有
    限公司於85年3 月20日交屋時，依其所訂定之規約草約第15
    條規定，以每坪50元、每車位300 元之標準，向承購人預收
    6 個月管理費。惟該「住戶公約」為公寓大廈管理條例所稱
    之「規約草約」，依該條例第56條第2 項之規定，亦僅於區
    分所有權人會議訂定規約前，有視為規約之效力，本件原告
    區分所有權人會議既早已訂定規約，亦早已召開第一次會議
    ，該「住戶公約」即無拘束現有全體住戶之效力；況且，該
    「住戶公約」第15條並無「每坪50元、每車位300 元」之預
    繳管理費標準之記載。可見原告稱有上開管理費收取標準云
    云，並無依據，亦無拘束被告之效力。
(二)、原告提出之85年12月21日百年好合社區第一屆第四次區分所
    有權人「會議通知」，並非議事錄，則該次會議是否召開及
    決議情形如何，即不得而知。況且，該「會議通知」之議程
    僅記載「收取管理費規則報告案」，亦無「每坪50元、每車
    位300 元」之管理費收取標準之文字。可見原告稱有上開管
    理費收取標準云云，不足採信。
(三)、原告提出97年3 月8 日原告社區第97年度第1 次臨時區分所
    有權人會議紀錄，其中固有議決「明定本社區房屋管理費為
    每坪每月新台幣伍拾元整」之議案，惟基於不溯既往之原則
    ，該區分所有權人會議之決議既於97年3 月8 日始作成，在
    此之前區分所有權人會議既無決議以收取「每坪50元」之管
    理費標準可稽，原告請求被告自94年10月14日取得產權時起
    至96年4 月，按「每坪50元」之標準繳交管理費，仍乏依據
    。況且，縱使本社區住戶係以「每坪50元」之標準繳交管理
    費，但原告管委會對於獨立出入、未使用電梯之一樓住戶，
    以及空戶者，實際上均接受以七折繳交管理費，而被告所有
    之地下商場亦屬獨立出入、未使用電梯者，且於94年10月14
    日至96年4 月之期間亦屬空戶，被告自得要求比照被證一號
    所示情形，以七折之後再七折之數額繳交管理費。
(四)、答辯聲明：駁回原告之訴。
四、兩造不爭執事項：
(一)、被告於94年10月14日取得系爭不動產之所有權，並有系爭不
    動產建物登記謄本1 件可稽。
(二)、被告自94年10月14日起迄今，均未給付系爭不動產社區管理
    費。
(三)、原告社區於97年3 月8 日召開97年度第1 次臨時區分所有權
    人會議，表決通過「維持本社區房屋管理費收費標準為每坪
    每月50元及車位管理費為每月300元」之動議。
五、兩造爭執要點為：原告所主張請求被告給付之管理費計算標
    準，是否有法律上依據？茲析述如下：
(一)、經查，證人即原告社區第一屆管理委員會主委丁○○於本院
    96年4 月22日言詞辯論期日時，到庭具結證稱：「（問：現
??是否住在原告社區？）是。85年曾任該社區第一屆管委會
    主委。」、「（問：85年間曾否召開區分所有權人會議就管
    理費部分有所決議？）有。當時建設公司預收的管理費未移
    交，要叫我先驗收，但是因公共設施有缺失，我認為不宜通
    過驗收。但是因需經費管理，我們就召開第四次臨時區分所
    有權人會議，通過管理費收費標準、預算案等決議。就收費
    標準當時決議是沿用建商預收管理費的收費標準，每坪每月
    以50元、每車位每月300 元計算。」、「（問：該次區分所
    有權人會議召開過程？我在召開會議前，發通知給住戶，通
    知發送給每戶信箱。當天有開會，也有會議紀錄、簽到簿。
    該次會議紀錄、簽到簿我有移交給下屆，但不知在何屆移交
    時遺失。」，據證人前述證詞，足見原告社區管理委員會確
    實曾於85年間召開臨時區分所有權人會議，並決議通過原告
    社區管理費收費標準，即按每坪每月50元計算收取管理費，
    此一事實，堪信為真實。
(二)、被告雖辯稱：原告所稱之臨時區分所有權人會議並無議事記
    錄、且原告亦未將收費標準規定於原告社區規約中云云。惟
    按公寓大廈管理條例第18條第1 項固規定：公寓大廈應設置
    公共基金，其來源包含區分所有權人依區分所有權人會議決
    議繳納，然該條規定，並未要求區分所有權人會議決議內容
    需以書面記錄保留始生效力，亦未強制規定應將收費標準明
    文訂立於社區規約中，此參酌同條例第23條所規定非經載明
    於規約不生效力之事項，不含上述管理費收費標準即明。而
    原告社區確實曾於85年間召開臨時區分所有權人會議並通過
    管理費收費標準，已詳如上述，據此，被告上開所辯，即屬
    無據，無可採信。
(三)、被告雖又抗辯：原告管委會對於獨立出入、未使用電梯之一
    樓住戶，以及空戶者，實際上均接受以七折繳交管理費，而
    被告所有之地下商場亦屬獨立出入、未使用電梯者，且於94
    年10月14日至96年4 月之期間亦屬空戶，被告自得要求以七
    折之後再七折之數額繳交管理費。惟查，原告否認有就空屋
    或未使用公共設施之住戶收取七折管理費之情事，被告雖提
    出原告社區管理委員會收據二紙為證，然細酌該收據內係以
    電腦打字記載管理費金額，並未有任何關於收費折扣之記載
    ；而上開收據旁雖有手寫字跡，然卻無法辨識為何人書寫。
    而依常理，倘若原告區分所有權人會議確實有通過對於空屋
    或未使用公共設施者，於管理費之繳納可予以折扣之決議，
    則原告管理委員會當可依據折扣後之金額製作收據，無須另
    以手寫方式更改金額之必要。縱使原告管理委員會對於空屋
    或未使用公共設施之住戶，確實有減收管理費之情事，然對
    於公寓大廈公共基金之收費標準應由區分所所有權人會議決
    議，此一規定，已詳如上述，而被告並未提出其他證據，證
    明原告區分所有權人會議確實有通過對於空屋或未使用公共
    設施者，於管理費之繳納可予以折扣之決議，自不得單憑原
    告管理委員會製發之收據，即辯稱應比照其他住戶予以折扣
    云云，故被告此一辯解，亦無可採。
(四)、被告所有之系爭建物，總面積總達2224.59 平方公尺，每月
    應收之管理費為45,449元，被告自取得系爭不動產即94年10
    月14日起迄今，均未給付系爭不動產社區管理費，則被告積
    欠繳納之管理費顯已逾二期以上，經原告屢次催討，仍未繳
    納，則原告依公寓大廈管理條例第21條規定，請求被告給付
    原告840,807 元，及自支付命令送達翌日（即96年8 月20日
    ）起至清償日止，按週年利息5%計算之利息，為有理由，應
    予准許。
六、綜上所述，原告依公寓大廈管理條例第10條第2 項規定，請
    求被告應給付原告840,807 元，及自支付命令送達翌日（即
    96年8 月20日）起至清償日止，按週年利息5%計算之法定遲
    延利息，為有理由，應予准許。
七、本件事證已臻明確，兩造其餘主張、攻擊防禦方法及所提證
    據，經審酌後認於本判決結果不生影響，爰不一一論述，附
    此敘明。
八、結論：原告之訴為有理由，依民事訴訟法第78條，判決如主
    文。
中    華    民    國    97    年    5     月    30    日
                  民事第三庭    法  官  邱育佩
以上正本係照原本作成
如對本判決上訴，須於判決送達後20日內向本院提出上訴狀
中    華    民    國    97    年    5     月    30    日
                                書記官  林兆嘉


司法院資訊處製作；財團法人民間司法改革基金會備份。
